【裁判字號】    88,上易,244
【裁判日期】    890215
【裁判案由】    遷讓房屋
【裁判全文】
臺灣高等法院民事判決  八十八年度上易字第二四四號
    上  訴  人  甲○○
    被  上訴人  乙○○
    訴訟代理人  簡良夙  律師
右當事人間請求遷讓房屋事件，上訴人對於中華民國八十八年十月八日臺灣臺北地方
法院八十八年度訴字第三八一八號第一審判決提起上訴，本院判決如左：
    主    文
上訴駁回。
第二審訴訟費用由上訴人負擔。
    事    實
甲、上訴人方面：
壹、聲明：
一、原判決廢棄。
二、被上訴人在第一審之訴及假執行之聲請均駁回。
三、第一、二審訴訟費用由被上訴人負擔。
貳、陳述：除與原判決記載相同者予以引用外，另補稱：
一、查坐落台北市○○段○○段五六五地號，門牌號碼台北市○○路四一０號十一樓
    之三房地係上訴人於民國（下同）七十八年十二月十八日結婚前購買，約定信託
    登記於被上訴人名下，另外在台北市○○○○路六二一巷四十六號五樓房屋，則
    歸被上訴人所有，是為雙方所約定。
二、次查七十二年，被上訴人與上訴人認識時才十七、十八歲，毫無經濟能力，如何
    能購買兩棟房子。在原審上訴人已申請調閱被上訴人七十三年到七十八年並未繳
    納所得稅，即可知道資金來源，是由上訴人提供。
三、上訴人以被上訴人名義購買系爭房地，信託購買房屋之事，有雙方朋友多人知道
    ，其中有陳木松願挺身作證。
四、綜前所述，原審未詳查被上訴人資金來源，也不傳喚證人，顯然有欠公平，為此
    提起上訴。
乙、被上訴人方面：
壹、聲明：
一、上訴駁回。
二、訴訟費用由上訴人負擔。
貳、陳述：除與原判決記載相同者予以引用外，另補稱：
一、上訴人主張系爭屋係渠購買，而信託登記於被上訴人名下，渠為有權占有云云，
    惟查：(一)系爭房屋被上訴人早於兩造七十九年四月一日結婚前之七十八年十二月
    十八日購買，為被上訴人婚前之原有財產，兩造業已判決離婚，被上訴人當可取
    回婚前取得之原有財產。(二)上訴人以證人陳木松之證言為證，主張系爭房屋係渠
    出資購買云云，然查被上訴人與證人陳木松未曾謀面，證人證詞顯係臨訟編派之
    言，顯係虛偽。退萬步言證人證言縱屬真實，證人證詞亦無可證明兩造間有信託
    關係存在。(三)事實上，被上訴人乃係七十八年十月二十四日出賣台北市○○○○
    路六二一巷四十六號五樓之房地後，再於七十八年十一月以前述賣屋價款購置系
    爭房屋，此由建物登記簿謄本可稽，足證系爭房屋確係被上訴人自行出資購買。
二、綜前所述，上訴人上訴顯無理由，請賜將上訴駁回。
參、證據：除援用原審提出之證據外，補提建築改良物登記原謄本一件。
丙、本院依上訴人之聲請，訊問證人陳木松。
    理    由
一、被上訴人於原審起訴主張：坐落台北市○○段○○段五六五地號上門牌台北市○
    ○路四一０號十一樓之三房屋，係伊與上訴人結婚前於七十八年十二月八日購買
    ，登記為伊所有，嗣兩造於七十九年四月一日結婚，婚後因被告犯不名譽之罪，
    經伊訴請法院判准離婚確定，兩造婚姻關係已確定消滅，惟被告仍無權占有系爭
    房屋，經伊去函催告上訴人遷讓交還，仍不置理，為此依民法第七百六十七條物
    上請求權之規定，求命被告將系爭房屋遷讓返還之判決。
二、上訴人則以：系爭房屋係伊於七十八年十二月十八日兩造結婚前出資購買，兩造
    於婚前購買系爭房屋時，已約定伊另出資所買台北市大直北安硌六二一巷四十六
    號五樓房屋歸被上訴人所有，而系爭房屋則歸伊所有，但信託登記於被上訴人名
    下，雖信託登記被上訴人名下，但仍屬伊所有，伊非無權占有等情，資為抗辯。
三、被上訴人主張之前開事實，業據提出建築改良物登記謄本、戶籍謄本及原審法院
    八十七年度婚字第五號、本院八十七年度家上字第七六號判決、最高法院八十八
    年度台上字第九四二號裁定各一件為證（見原審八十八年北簡字第八六九０卷第
    十一至二十三頁），經核系爭前開房屋所有權人確係被上訴人，而上訴人對其仍
    占有使用系爭房屋之事實，並不爭執，自堪認被上訴人主張為真正。
四、上訴人抗辯系爭房屋係伊出資購買，信託登記於被上訴人名下，伊非無權占有云
    云。惟查，通常所謂信託行為，係指信託人將財產所有權移轉與受託人，使其成
    為權利人，以達到當事人間一定目的之法律行為而言，受託人在法律上為所有權
    人，其就受託財產所為一切處分行為，完全有效（最高法院六十二年台上字第二
    九九六號判例參照），如無法證明信託關係存在，縱有移轉財產所有權之行為或
    購買財產出資之情事，亦無從為信託關係存在之認定。本件上訴人主張渠與被上
    訴人間就系爭房屋有信託關係存在，係以渠曾款予被上訴人及證人陳木松證言
    ，為其證明方法，但查款之原因甚多，自難以款之事實遽認信託關係，而證
    人陳木松於本院準備程序證稱：「．．．．我有聽說甲○○（即上訴人）買房子
    用乙○○（即被上訴人）的名字，是他們夫妻聊天時，他們說的，他們常講，在
    他們家或在外面都有講。．．．．他們二人均有講，時間太久，我記不清楚了。
    ．．．」等語。第以系爭房屋係兩造七十九年四月一日結婚前之七十八年十一月
    十八日購買（見同上卷第十一、十二頁），按諸社會一般通情，顯少於婚前以未
    婚妻名義購置不動產，而證人陳木松證言僅係聊天中之聽聞，尚乏其他證據佐證
    ，自難遽信，何況被上訴人於購置系爭房屋前之七十八年十月二十四日曾出售其
    所有台北市○○○○路六二一巷四十六號五樓房地，亦有被上訴人提出之該房屋
    建築改良物登記簿謄本可證（見本院卷第四十四、四十五頁），其有購置系爭房
    屋之能力，不容置疑，上訴人又無其他確切證據足資證明其與被上訴人間就系爭
    房屋有信託關係存在，其所為抗辯，尚無足採。
五、綜上所述，被上訴人依民法第七百六十七條規定，請求上訴人將系爭房屋遷讓返
    還，其請求之原因，自屬正當，原審為被上訴人勝訴之判決，並無違誤。上訴意
    旨仍執陳詞，求將原判決廢棄改判，難認有理由，應予駁回。
六、本件事實已臻明確，兩造其餘攻擊防禦方法及所提證據，於判決結果不生影響，
    毋庸論述，附此明。
七、據上論結，本件上訴為無理由，爰依民事訴訟法第四百四十九條第一項、第七十
    八條，判決如主文。
中    華    民    國    八十九    年        二      月        十五      日
                              臺灣高等法院民事第十庭
                                  審判長法  官  林  敬  修
                                        法  官  劉  勝  吉
                                        法  官  黃  騰  耀
右正本係照原本作成。
不得上訴。
中    華    民    國    八十九    年        二      月        十八      日
                                        書記官  高  瑞  琦


司法院資訊處製作；財團法人民間司法改革基金會備份。
